臺灣臺中地方法院刑事判決　　　　　 95年度中簡上字第912號
上　訴　人　臺灣臺中地方法院檢察署檢察官
被　　　告　甲○○（原名洪睦順）
上列上訴人因被告詐欺案件，不服本院臺中簡易庭95年度中簡字
第3050號中華民國95年11月2日第一審判決（聲請簡易判決處刑
書案號：95年度偵字第17880號），提起上訴，及移送併辦（95
年度偵字第17235號），本院管轄合議庭逕改依通常程序為第一
審判決如下：
    主    文
原判決撤銷。
甲○○連續幫助意圖為自己不法之所有，以詐術使人將本人之物
交付，累犯，處有期徒刑柒月。
    犯罪事實
一、甲○○前於民國九十一年八月九日，將其申用之國泰世華商
    業銀行中港分行帳號000000000000帳戶（下稱上開國泰世華
    銀行帳戶）之存摺、提款卡、密碼及印章出售予他人，而幫
    助該人擄車勒贖，因而犯幫助恐嚇取財罪，經本院於九十三
    年六月十日以九十三年度中簡字第一○九號判處有期徒刑五
    月確定，於九十三年七月二十九日易科罰金執行完畢。仍不
    知悔改，又基於縱有人以其金融帳戶實施詐欺犯罪，亦不違
    背其本意之幫助詐欺取財之概括犯意，於：(1)九十五年三月
    底某日，在臺中市○○路與進化北路口，將所申用之臺中民
    權路郵局帳號00000000000000帳戶（下稱上開郵局帳戶）之
    存摺、提款卡、密碼及印章，以新臺幣（下同）6000元之代
    價，出售予真實姓名年籍不詳、綽號「小林」之成年男子。
    嗣「小林」所屬詐欺集團成員，意圖為自己不法之所有，於
    九十五年四月二十六日，撥打電話予丙○○○，以假中獎真
    詐財之方式，要求丙○○○匯款至上開郵局帳戶，致丙○○○陷於錯誤，而於同日匯款58000元至上開郵局帳戶。嗣丙○○○查覺有異，始知受騙。(2)於九十五年五月上旬某日，
    在臺中市○○路與公園路口之麥當勞速食店處，將其所申用
    之上開國泰世華銀行帳戶之存摺、提款卡、密碼及印章，交
    付予真實姓名年籍不詳、自稱「楊先生」之成年男子。嗣「
    楊先生」所屬詐欺集團成員，意圖為自己不法之所有，將其
    先前於臺中縣潭子鄉○○○路三○○之六號，乙○○之辦公
    室抽屜內，所竊取之支票一紙（票號SJA0000000、發票人為
    乙○○、付款人為臺中商業銀行松竹分行、未載票面金額）
    ，填上「參拾陸萬伍仟元整」後，於九十五年五月中旬某日
    ，將上揭支票提示付款並指定存入上開國泰世華銀行帳戶，
    致銀行承辦人員陷於錯誤，於九十五年五月十六日支付同額
    票款至上開國泰世華銀行帳戶內。嗣經乙○○於九十五年五
    月十七日許發覺上情而報警循線查獲。
二、案經丙○○○、乙○○分別訴由臺中市警察局第一分局、臺
    中縣警察局豐原分局分別移送臺灣臺中地方法院檢察署檢察
    官偵查後聲請以簡易判決處刑及移送併辦。
    理    由
一、上開犯罪事實，業據被告甲○○於本院審理時坦承不諱，核
    與被害人丙○○○、乙○○於警詢時證述情節相符，並有郵
    政國內匯款執據、上開郵局帳戶申立資料及交易明細表、國
    泰世華商業銀行中港分行九五國世中港字第○○○三號函暨
    所附存摺存款交易查詢單、票號SJA0000000支票等件影本、
    臺灣高等法院被告前案紀錄表、臺灣臺中地方法院檢察署刑
    案查註紀錄表、本院九十三年度中簡字第一○九號判決等件
    在卷可佐。又現今社會上利用人頭帳戶詐欺取財以逃避查緝
    之犯案方式層出不窮，經媒體廣為報導，已成眾所週知之事
    ，況被告前即有犯罪事實欄所載之出售上開國泰世華銀行帳
    戶之幫助恐嚇取財之紀錄，足徵本案被告確有幫助詐欺取財
    之犯意。是核被告自白與事實相符，應堪採信。本案事證明
    確，被告犯行堪以認定。
二、被告行為後，刑法及刑法施行法業於九十五年七月一日修正
    公布施行。按行為後法律有變更者，適用行為時之法律，但
    行為後之法律有利於行為人者，適用最有利於行為人之法律
    ，現行刑法第二條第一項定有明文。此條規定乃與刑法第一
    條罪刑法定主義契合，而貫徹法律禁止溯及既往原則，係規
    範行為後法律變更所生新舊法律比較適用之準據法，是刑法
    第二條本身雖經修正，但刑法第二條既屬適用法律之準據法
    ，本身尚無比較新舊法之問題，應一律適用裁判時之現行刑
    法第二條規定以決定適用之刑罰法律，先予辨明。又以本次
    刑法修正之比較新舊法，應就罪刑有關之共犯、未遂犯、想
    像競合犯、牽連犯、連續犯、結合犯，以及累犯加重、自首
    減輕暨其他法定加減原因（如身分加減）與加減例等一切情
    形，本於統一性及整體性原則，綜其全部罪刑之結果而為比
    較，亦有最高法院九十五年度第八次刑庭會議決議可資參照
    。是按：
（一）被告行為後刑法業已刪除第五十六條連續犯之規定，此刪
      除雖非犯罪構成要件之變更，但顯已影響行為人刑罰之法
      律效果，自屬法律有變更，依刑法第二條第一項規定比較
      新、舊法結果，仍應適用較有利於被告之行為時法律即舊
      法論以連續犯。
（二）刑法第三百三十九條第一項之詐欺取財罪，其罰金刑之法
      定刑原為得科或併科銀元一千元以下罰金，因罰金罰鍰提
      高標準條例第一項前段規定，提高為十倍，為得科銀元一
      萬元以下罰金。而依修正後刑法施行法第一條之一規定：
      「（第一項）中華民國九十四年一月七日刑法修正施行後
      ，刑法分則編所定罰金之貨幣單位為新臺幣。（第二項）
      九十四年一月七日刑法修正時，刑法分則編未修正之條文
      定有罰金者，自九十四年一月七日刑法修正施行後，就其
      所定數額提高為三十倍。但七十二年六月二十六日至九十
      四年一月七日新增或修正之條文，就其所定數額提高為三
      倍」，及刑法第三十三條第五款修正為：「主刑之種類如
      下：五、罰金：新臺幣一千元以上，以百元計算之」等規
      定觀之，依修正後之法律，刑法第三百三十九條第一項詐
      欺取財罪所得科處之罰金刑最高額為新臺幣三萬元、最低
      額為新臺幣一千元，然依被告行為時即修正前刑法第三十
      三條第五款規定之罰金最低額為銀元一元，並提高十倍計
      算，前開罰金刑，最高額為銀元一萬元，最低額為銀元十
      元，若乘以三倍而換算為新臺幣，最高額雖與新法同為新
      臺幣三萬元，然最低額僅為新臺幣三十元。因此，比較上
      述修正前、後之刑罰法律，自以被告行為時即修正前關於
      科處罰金刑之法律較有利於被告。
（三）被告係於五年以內再故意犯本件有期徒刑以上之罪，不論
      依修正前之刑法第四十七條，或修正後之刑法第四十七條
      第一項之規定，均構成累犯，對被告而言並無有利或不利
      之情形，自不生新舊法比較之問題，應逕依修正後之刑法
      第四十七條第一項，論以累犯，並加重其刑（依最高法院
      九十五年第二十一次刑事庭會議決議意旨，條文雖經修正
      ，惟無有利、不利情形，即非屬法律變更，無比較適用之
      問題，應適用修正後之裁判時法）。
三、按連續幫助與幫助連續為不同之犯罪態樣，如基於概括犯意
    ，多次幫助他人犯罪，為連續幫助，該幫助者有多次犯罪行
    為；如以一幫助行為，幫助他人連續犯罪，則為幫助連續，
    就幫助犯而言，僅有一次犯罪行為（最高法院八十七年度臺
    上字第三八六五判決意旨參照）。查被告提供其所申辦之金
    融帳戶資料予詐欺集團成員以為詐欺取財所用，係基於幫助
    他人詐欺取財之犯意，且所為屬詐欺取財罪構成要件以外之
    行為，故核被告所為，係犯刑法第三十條第一項前段、刑法
    第三百三十九條第一項之幫助詐欺取財既遂罪，應依刑法第
    三十條第二項之規定，按正犯之刑度，減輕其刑。又被告先
    後二次提供帳戶資料而幫助詐欺取財之行為，時間緊接，手
    法相同，顯係基於概括犯意反覆為之，應依修正前刑法第五
    十六條連續犯之規定，論以幫助詐欺取財一罪，並加重其刑
    。又被告有如犯罪事實欄所載之前科紀錄，有臺灣高等法院
    被告前案紀錄表、刑案資料查註紀錄表各一份附卷可稽，其
    於五年以內再故意犯本件有期徒刑以上之罪，應依刑法第四
    十七條第一項，論以累犯，並遞加重其刑，並依法先遞加重
    其刑，後減輕之。公訴人雖僅起訴被告提供上開國泰世華銀
    行帳戶資料予詐欺集團成員之幫助詐欺犯行，就被告提供上
    開郵局帳戶之資料予詐欺集團成員之犯行則未經起訴，惟該
    未經起訴部分犯行，既與起訴事實有連續犯之裁判上一罪關
    係，為起訴效力所及，復經檢察官移送併辦，本院自應併予
    審理。原審予以論罪科刑，固非無見，惟原審既未及審酌前
    開被告經移送併辦部分之犯罪事實，容有未洽，檢察官就此
    部分提起上訴，為有理由，應由本院撤銷改判。爰審酌被告
    前已有出售帳戶之不良素行，竟仍一再提供帳戶資料供他人
    非法使用，惡性非輕，其所為助長犯罪風氣，幫助犯罪者隱
    匿真實身分，增加檢警犯罪偵查之困難性，不肖之徒，則爭
    相仿效，藉此手段詐財，日益猖獗，致使受害民眾不斷增加
    ，若不針對提供人頭帳戶者，予以適度之刑罰，顯然無法抑
    制該類型犯罪之發生，暨衡酌被告已於本院審理時當庭賠償
    被害人丙○○○5000元，且犯罪後坦承犯行、態度尚稱良好
    等一切情狀，量處如主文所示之刑，以資懲儆。
四、按檢察官聲請以簡易判決處刑之案件，經法院認為有第四百
    五十一條之一第四項但書之情形者，應適用通常訴訟程序審
    判之，刑事訴訟法第四百五十二條定有明文；且對於簡易判
    決之上訴，準用刑事訴訟法第三編第一章及第二章之規定，
    管轄第二審之地方法院合議庭受理簡易判決上訴案件，應依
    通常程序審理。其認案件有刑事訴訟法第四百五十二條之情
    形者，應撤銷原判決，逕依通常程序為第一審判決，法院辦
    理刑事訴訟簡易程序案件應行注意事項第十四項亦有規定。
    查本案審判中發現就被告所犯幫助詐欺取財罪，尚有其他具
    裁判上一罪即併案審理之犯罪事實，足認本院就被告所犯幫
    助詐欺取財罪部分所認定之犯罪事實，顯與檢察官據以求處
    罪刑之事實不符，而有刑事訴訟法第四百五十一條之一第四
    項但書第二款規定之情形，依前揭法律規定，原審乃屬誤用
    簡易處刑程序，應由本院合議庭逕依通常程序審理後，而為
    第一審之判決，檢察官或被告如不服本判決，仍得於法定上
    訴期間內，向管轄之第二審法院提起上訴，附此敘明。
據上論斷，應依刑事訴訟法第四百五十五條之一第一項、第三項
、第四百五十二條、第四百五十一條之一第四項但書第二款、第
三百六十九條第一項前段、第三百六十四條、第二百九十九條第
一項前段，刑法第二條第一項前段、（修正前）第五十六條、第
三十條第一項前段、第二項、第三百三十九條第一項、（修正前
）第三十三條第五款、第四十七條第一項，罰金罰鍰提高標準條
例第一條前段，現行法規所定貨幣單位折算新臺幣條例第二條，
判決如主文。
本案經檢察官陳幸敏到庭執行職務。
中　　華　　民　　國　　96　　年　　4 　　月　　10　　日
                  刑事第十二庭  審判長法　官  莊深淵
                                      法　官  廖慧如
                                      法　官  蔡建興
上正本證明與原本無異。
如不服本判決，應於送達後十日內向本院提出上訴狀（須附繕
本），上訴於臺灣高等法院臺中分院。
                                      書記官  黃英寬
中　　華　　民　　國　　96　　年　　 4　　月　　10　　日
附錄論罪科刑法條
中華民國刑法第三百三十九條
意圖為自己或第三人不法之所有，以詐術使人將本人或第三人之
物交付者，處五年以下有期徒刑、拘役或科或併科一千元以下罰
金。
以前項方法得財產上不法之利益或使第三人得之者，亦同。
前二項之未遂犯罰之。
